臺灣臺中地方法院刑事裁定　　　　　　96年度交聲字第1144號
原處分機關　交通部公路總局臺中區監理所（臺中市監理站）
異　議　人
即受處分人　甲○○
上列異議人因違反道路交通管理處罰條例案件，對於交通部公路
總局臺中區監理所臺中市監理站九十六年十月四日所為之處分（
裁監稽違字第裁六一－ＧＤ0000000號裁決書），聲明異
議，本院裁定如下：
    主  文
原處分關於裁處罰鍰新臺幣肆萬伍仟元部分撤銷。
    理  由
一、原處分機關係以：受處分人甲○○於民國九十五年九月十一
    日二十三時十三分許，騎乘車牌號碼ＴＶＨ－八六八號輕型
    機車，行經臺中市○○路與五權西路口處，因「酒後駕車，
    經測試檢定其呼氣酒精濃度達每公升○點七三毫克」之違規
    行為，經臺中市警察局保安警察隊依道路交通管理處罰條例
    第三十五條第一項第一款規定，以中市警交字第ＧＤ000
    0000號舉發違反道路交通管理事件通知單舉發，經原處
    分機關交通部公路總局臺中區監理所臺中市監理站（下稱原
    處分機關）於九十六年十月四日依道路交通管理處罰條例第
    三十五條第一項第一款之規定，以裁監稽違字第裁六一─Ｇ
    Ｄ0000000號裁決書裁處受處分人罰鍰新臺幣（下同
    ）四萬五千元整，吊扣駕駛執照十二個月，施以道安講習。
二、異議人即受處分人（下稱受處分人）聲明異議意旨則以：受
    處分人已於九十六年五月一日繳交緩起訴處分金五萬元，依
    一罪不二罰原則，請求取消罰鍰四萬五千元之裁罰等語。
三、按汽車駕駛人，駕駛汽車經測試檢定有酒精濃度超過規定標
    準者，處新臺幣一萬五千元以上六萬元以下罰鍰，並當場移
    置保管該汽車及吊扣其駕駛執照一年；因而肇事致人受傷者
    ，並吊扣其駕駛執照二年；致人重傷或死亡者，吊銷其駕駛
    執照，並不得再考領，道路交通管理處罰條例第三十五條第
    一項第一款定有明文。次按違反行政法上義務而受罰鍰、沒
    入或其他種類行政罰之處罰時，適用本法。但其他法律有特
    別規定者，從其規定。本法所稱其他種類行政罰，指下列裁
    罰性之不利處分：一限制或禁止行為之處分：限制或停止營
    業、吊扣證照‧‧‧‧禁止申請或其他限制或禁止為一定行
    為之處分。一行為同時觸犯刑事法律及違反行政法上義務規
    定者，依刑事法律處罰之。但其行為應處以其他種類行政罰
    或得沒入之物而未經法院宣告沒收者，亦得裁處之。前項行
    為如經不起訴處分或為無罪、免訴、不受理、不付審理之裁
    判確定者，得依違反行政法上義務規定裁處之。行政罰法第
    一條、第二條第一款、第二十六條亦分別有明文規定。又依
    據行政罰法第二十六條之立法理由：(一)一行為同時觸犯刑事
    法律及違反行政法上義務規定時，由於刑罰與行政罰同屬對
    不法行為之制裁，而刑罰之懲罰作用較強，故依刑事法律處
    罰，即足資警惕時，實無一事二罰再處行政罰之必要。且刑
    事法律處罰，由法院依法定程序為之，較符合正當法律程序
    ，應予優先適用。但「罰鍰」以外之沒入或「其他種類行政
    罰」，因兼具維護公共秩序之作用，為達行政目的，行政機
    關仍得「併予裁處」，故為第一項但書規定。(二)前述行為如
    經檢察官為不起訴處分或法院為無罪、免訴、不受理或不付
    審理（少年事件）之裁判確定，行政罰之裁處即無一事二罰
    之疑慮，故第二項規定此時仍得依違反行政法上義務之規定
    裁處。另按被告所犯為死刑、無期徒刑或最輕本刑三年以上
    有期徒刑以外之罪，檢察官參酌刑法第五十七條所列事項及
    公共利益之維護，認以緩起訴為適當者，得定一年以上三年
    以下之緩起訴期間為緩起訴處分，其期間自緩起訴處分確定
    之日起算。被告於緩起訴期間內，有下列情形之一者，檢察
    官得依職權或依告訴人之聲請撤銷原處分，繼續偵查或起訴
    ：(一)於期間內故意更犯有期徒刑以上刑之罪，經檢察官提起
    公訴者。(二)緩起訴前，因故意犯他罪，而在緩起訴期間內受
    有期徒刑以上刑之宣告者。(三)違背第二百五十三條之二第一
    項各款之應遵守或履行事項者。刑事訴訟法第二百五十三條
    之一第一項、第二百五十三條之三第一項分別定有明文。準
    此，被告經檢察官為「緩起訴」處分者，於「緩起訴」之猶
    豫期間內，其最後是否會被檢察官提起公訴？猶懸而未定，
    意即「緩起訴」處分於猶豫期間內尚未具有實質之確定力，
    檢察官於期間內，可對被告繼續觀察，此時若被告顯無反省
    警惕之情或根本欠缺反省警惕之能力，檢察官得依職權或依
    告訴人之聲請，將被告「緩起訴」處分撤銷。
四、經查：
（一）本件受處分人甲○○於九十五年九月十一日二十三時十三
      分許，騎乘車牌號碼ＴＶＨ－八六八號輕型機車，行經臺
      中市○○路與五權西路口處，因「酒後駕車，經測試檢定
      其呼氣酒精濃度每公升達○點七三毫克」之違規行為，經
      臺中市警察局保安警察隊依道路交通管理處罰條例第三十
      五條第一項第一款規定，以中市警交字第ＧＤ00000
      00號舉發違反道路交通管理事件通知單舉發，原處分機
      關於九十六年十月四日依道路交通管理處罰條例第三十五
      條第一項第一款規定，以裁監稽違字第裁六一－ＧＤ00
      00000號裁決書，裁處受處分人罰鍰四萬五千元及吊
      扣駕駛執照十二個月，施以道安講習。而受處分人因上開
      行為經臺灣臺中地方法院檢察署檢察官於九十五年九月十
      三日以九十五年度速偵字第三四九九號為緩起訴處分，其
      期間為一年，受處分人並於九十六年五月一日向臺灣臺中
      地方法院檢察署繳納五萬元緩起訴處分金等事實，有上開
      舉發違反道路交通管理事件通知單、原處分機關裁監稽違
      字第裁六一－ＧＤ0000000號裁決書、臺灣臺中地
      方法院檢察署九十五年度速偵字第三四九九號緩起訴處分
      書、臺灣臺中地方法院檢察署收據各一份在卷可稽。
（二）按行政罰法第二十六條明訂一事不二罰原則，且應受行政
      罰之行為如經不起訴處分或為無罪、免訴、不受理、不付
      審理之裁判「確定」者，始得依違反行政法上義務規定裁
      處之，雖未包括「緩起訴」處分在內，但「緩起訴」處分
      之最終使被告免於刑事訴追之效果與「不起訴」處分之效
      果相同，是行政罰法第二十六條第二項解釋上應包括緩起
      訴處分情形在內。而依據行政罰法第二十六條第二項規定
      之立法意旨，必須待緩起訴處分實質確定時，被告才最終
      地確定免於受刑事訴追，原處分機關始得為行政裁罰，亦
      即在緩起訴期間內即猶豫期間期滿前，該緩起訴處分仍有
      被撤銷之可能，此時原處分機關若依法為行政裁決，將使
      受處分人有同時遭受行政處罰及刑事訴追之危險，而顯與
      行政罰法第二十六條規定之立法意旨相違背。查本件原處
      分之裁決日期為九十六年十月四日，前開緩起訴處分業經
      職權再議確定，其緩起訴期間為一年，自九十五年十月二
      十七日起迄至九十六年十月二十六日止，此有受處分人前
      案明細資料附卷可稽。從而，在上開緩起訴處分尚未實質
      確定前，原處分機關即依道路交通管理處罰條例規定為本
      件罰鍰之裁決，顯與前揭行政罰法第二十六條第二項規定
      有違，是受處分人此部分之異議為有理由。
五、綜上所述，原處分機關以受處分人有酒精濃度超過標準之行
    為，依道路交通管理處罰條例第三十五條第一項第一款規定
    ，裁處受處分人罰鍰四萬五千元整，並吊扣駕駛執照十二個
    月，施以道安講習之處分，其中裁處罰鍰部分，於法不合，
    自應由本院將原處分撤銷，以資適法。
六、依道路交通案件處理辦法第二十條前段，裁定如主文。
中　　華　　民　　國　　96　　年　　10　  月　　25　　日
                        交通法庭  法　官  周玉蘭
以上正本證明與原本無異。
如不服本裁定，應於送達後五日內，向本院提出抗告狀。（應附
繕本）
                                  書記官　許素珍
中　　華　　民　　國　　96　　年　　10　  月　　25　　日
